【裁判字號】    98,上,863
【裁判日期】    990713
【裁判案由】    給付報酬
【裁判全文】
臺灣高等法院民事判決                   98年度上字第863號
上  訴  人  丙○○
            丁○○
共      同
訴訟代理人  顏火炎律師
被 上訴 人  悅田廣告實業有限公司
法定代理人  甲○○
訴訟代理人  蕭明哲律師
複 代理 人  賴傳智律師
上列當事人間給付報酬事件，上訴人對於中華民國98年7月29日
臺灣臺北地方法院97年度訴字第4368號第一審判決提起上訴，本
院於99年6月29日言詞辯論終結，判決如下：
    主      文
原判決關於命上訴人之給付超過後開第二項部分，及該部分假執
行之宣告，暨訴訟費用之裁判均廢棄。
上訴人應給付被上訴人新台幣貳佰零陸萬零肆佰伍拾元，及上訴
人丙○○自民國97年5月6日起、上訴人丁○○自民國97年5月9日
起，均至清償日止，按年息百分之5計算之利息。
前開第一項廢棄部分，被上訴人在第一審之訴及其假執行之聲請
均駁回。
其餘上訴駁回。
第一、二審訴訟費用由上訴人負擔五分之四，餘由被上訴人負擔
。
    事實及理由
一、被上訴人起訴主張：上訴人將坐落於台北市○○區○○段三
    小段300-1、302、317地號土地上之預售屋「天母91」Ａ棟
    第2、4、6、7、8樓及Ｂ棟第3、5樓共七戶房地及車位委託
    伊從事房地廣告業務銷售企畫、製作廣告等資料提供事項，
    承攬廣告業務企畫期間自民國95年12月21日起至建築執照申
    請完竣後4個月止，其後再延長至96年8月31日止。伊於承攬
    期間共成交4戶房地，上訴人應給付伊廣告業務企畫費用179
    萬2,450元整及溢價銷售費用95萬4,000元，合計274萬6,450
    元，惟其中Ｂ棟第3、5樓，上訴人遲未定出時間訂定書面買
    賣契約辦理過戶手續事宜，致遭買方定期催告後解除契約，
    上開房地買賣契約係因上訴人無正當理由不履行簽約義務，
    致伊無法請求承攬期間因售出之房地所得請求之廣告業務企
    畫費用，此項阻礙前開條件成就之行為，係因條件成就而須
    支付報酬之上訴人之故意行為所致，依民法第101條第1項規
    定，應視為條件已成就，故依兩造訂立之廣告銷售合約書（
    下稱系爭合約）之約定，上訴人自有給付2,74萬6,450元之
    報酬之義務等情，爰依系爭合約之約定，求為命上訴人連帶
    給付被上訴人2,74萬6,450元本息之判決。原審判命上訴人
    應連帶給付被上訴人2,74萬6,450元本息，上訴人不服，提
    起上訴。並答辯聲明：上訴駁回。
二、上訴人則以：系爭契約於96年7月31日屆滿，被上訴人於雙
    方合約屆滿後之承攬廣告，自不得依合約規定向上訴人請求
    。被上訴人雖主張契約延長至96年8月31日止，惟該延長未
    經上訴人共同為之，依法仍屬無效。被上訴人提出之成交記
    錄，乃被上訴人個人自己製作之私文書，不得作為有廣告銷
    售成交之證據，上訴人未曾接獲被上訴人告知有此成交記錄
    上之交易或付款等情事，被上訴人主張以成交記錄上之銷售
    金額，與合約所訂之底價間若有超出或不足時，得依第10條
    約定先行補足低於底價之戶別等語，即屬無據。退步言，縱
    被上訴人能證明上述預約單及訂金繳納於上訴人等事項，在
    被上訴人未提出商業帳簿，並經會計師為會算前，上訴人亦
    無法給付；上訴人並未授權訴外人戊○公司代為簽約用印及
    收取款項之處理權，更未授權乙○○，且上訴人既已退出該
    建案，完全交由戊○公司承受及執行，則被上訴人縱有廣告
    銷售之業務企劃費用等之請求，即應改向戊○公司請求，不
    應仍向上訴人請求等語，資為抗辯。並上訴聲明：(一)原判決
    廢棄。(二)被上訴在第一審之訴駁回。
三、查上訴人將坐落台北市○○區○○段三小段300-1、302、31
    7地號土地上之預售屋「天母91」Ａ棟第2、4、6、7、8 樓
    及Ｂ棟第3、5樓共7戶房地及車位與被上訴人簽訂系爭合約
    書，委託被上訴人從事房地廣告業務銷售企畫，製作廣告等
    資料提供事項，承攬廣告業務企畫期間自95年12月21日起至
    建築執照申請完竣後4個月止；甲方（即上訴人）同意付給
    乙方（即被上訴人）廣告業務企畫費用為承攬期間所售出之
    房地總底價1％至70％時以銷售總底價之5.5％計算；若銷售
    達71％至100％時以銷售總底價之6％計算；以上計價時採累
    進差額，加值營業稅另計；另若有超出底價金額部分甲方得
    百分之八十、乙方得百分之二十；此超價款項雙方同意於銷
    售期中先行補足低於底價之戶別，於結案時請領。上訴人與
    戊○公司間之合建契約，上訴人依比例分得之7戶，而戊○
    公司分得之6戶，皆委由被上訴人承攬廣告銷售；惟上訴人
    等因資金成本壓力，於96年8月27日與戊○公司開會，決議
    上訴人等人以1億4,717萬餘元，將本建案之上訴人所有之不
    動產權利全部讓與戊○公司之事實；為兩造所不爭執，並有
    廣告銷售合約書、不動產買賣契約書可稽（見原審卷第7至
    14、47至51頁），自堪信為真實。
四、被上訴人主張上訴人應依系爭合約第10條約定，給付廣告業
    務企畫費用179萬2,450元、溢價銷售費用95萬4,000元，合
    計連帶給付被上訴人274萬6,450元等情，為上訴人所否認，
    並以前開情詞置辯。經查：
(一)被上訴人就系爭Ａ棟第7、8及B棟3、5樓是否有銷售成交紀
    錄部分：
    被上訴人主張上訴人將系爭房屋委託原告從事房地廣告等事
    項，被上訴人於承攬期間共成交4戶房地，其中A棟7樓銷售
    底價為3,073萬元，成交金額為3,082萬元，超出底價9萬元
    ；A棟8樓銷售底價為3,147 萬元，成交金額為3,643萬元，
    超出底價496萬元；B棟3樓銷售底價為1, 535萬元，成交金
    額為1,500萬元，低於底價35萬元；B棟5樓銷售底價為1,759
    萬元，成交金額為1,766萬元，超出底價7萬元；因上訴人遲
    未定出時間訂定書面買賣契約辦理過戶手續，致B棟3樓戶之
    買方蔡銘祥通知解約並請求損害賠償，而於台灣台北地方法
    院成立調解等情，並提出訂購單及買賣契約書為證（見原審
    卷第77至79頁、152至190頁）。證人即A棟7樓、8樓之買受
    人庚○○並到庭證稱：兩戶和洪姓地主簽約（2大戶），後
    來戊○要我變更合約而變成所有出賣人都是戊○，訂金、簽
    約金於簽約時已交付，訂金是開票，票據抬頭是戊○，簽約
    金第1張172萬係開票，602萬開票，簽約金抬頭就是簽約時
    戊○當場收的等語（見原審卷第91至92頁）。證人即B棟3樓
    之買受人蔡銘祥則證稱：訂購單是我簽的，我有付訂金給悅
    田公司賴先生，開30萬元現金票，後沒有簽約，我發存證信
    函兩次，悅田公司第一次說因買賣價金便宜勸我不要買，第
    二次說因與地主內部有問題無法締約，我找建設公司他們說
    可以發存證信函，台北地方法院97年度移調字第35 號調解
    筆錄，確實是我委託律師處理的等語（見原審卷第92 頁背
    ）。證人即B棟5樓之訂購人徐育賢則證稱：是我去訂約的，
    但上面載李國雄，他是我舅舅委託我處理，後來沒有簽約，
    96年9月初詢問悅田公司賴先生與洪小姐，對方告知是建設
    公司推托，他們表示正與建設公司協調中，賴先生拿訂購單
    到戊○簽合約書過去但不清楚賴先生與建設公司的談話內容
    ，作廢前已經將票據交給戊○，作廢原因係因價位沒有講好
    等語（見原審第93頁正、背）。證人即被上訴人前員工己○
    ○則結證稱：「（原證3、4、5，收取這幾戶訂金是否由你
    經手？）是，之後處理是通知對象：即戊○公司單一窗口乙
    ○○、丁○○，還有悅田公司洪嬉娟」、「（A7、A8是否有
    簽訂買賣契約？）有，當時簽約是由戊○公司乙○○、施小
    姐、郭小姐會同，是在工地銷售現場簽約」、「（B3、B5買
    賣契約為何未簽成？）委託銷售合約書上有條例載定，當有
    一戶有賣出超價時，列為公基金，作為回補超底價之用。因
    B3、B5是屬於超底範圍，但因於A7、A8有超價，故在銷售合
    作的契約上有作運用，惟戊○建設不同意故後來無簽約」「
    （地主本身對於B3、B5的訂單有何意見？）他們只是認為收
    取定金後為何不能簽約，但中間我們有透過丁○○協商戊○
    建設可否簽約」（見原審卷第114頁背、115頁）。是依上開
    訂購單及證人證詞足資證明，A棟7樓、A棟8樓戶係出售予庚
    ○○，被上訴人係於96年4月29日代上訴人收受定金，嗣於
    96年5月初攜買方庚○○至建商戊○公司處簽訂預售房、地
    、車位買賣契約書；B棟3樓戶係出售予蔡銘祥，被上訴人係
    於96年8月14日代上訴人收受定金；B棟5樓戶係出售予訴外
    人李國雄，被上訴人係於96年8月27日代上訴人收受定金；
    被上訴人並有將代上訴人與買方簽訂訂購單並代理收受定金
    之事實通知上訴人。上訴人以訂購單乃被上訴人自行製作之
    私文書，不得作為有廣告銷售成交之證據云云，並不足取。
(二)就被上訴人銷售成交之時點是否於廣告銷售合約期間內部分
    ：
    查系爭合約第2條固約定，系爭承攬廣告業務企畫期間自95
    年12月21日起至建築執照申請完竣後4個月止（見原審卷第
    9頁）。上訴人並辯稱：兩造所定承攬廣告業務之建物建照
    自96年3月30日核下，故合約期間，應至96年7月31日止屆滿
    ，被上訴人於雙方合約屆滿後之承攬廣告，自不得依系爭合
    約規定向上訴人請求等語。惟查，被上訴人主張丙○○業已
    代表上訴人與被上訴人約定系爭合約延長至96年8月31日止
    ，核與系爭合約第二條後註明「延至96年8月31日止」相符
    ，並有上訴人丙○○簽名及按押指印於該處可稽，上訴人對
    該簽印之真正亦不爭執。且依上訴人所提出之上訴人移轉給
    戊○實業公司之不動產買賣契約書（見原審卷第47至51頁）
    ，上訴人與建商戊○公司簽訂之「士東路新建案會議紀錄」
    第一點中即載明「銷售現場確認8月31日撤場。代銷公司應
    於9月1日與公司點交」等語，足證上訴人早已知悉並同意代
    銷期間有延長之情事。從而，依被上訴人所提出之上開訂購
    單上所載日期分別為96年4月29日、96年8月14日及96年8月
    27日，足認上開銷售成交之時點，仍係於雙方合約期間內。
    上訴人辯稱已在廣告銷售合約期間云云，並不足取。
(三)上訴人有無授權訴外人戊○公司代為簽約用印及收取款項之
    處理權部分：
    被上訴人主張上訴人確實有將收取價款及後續之簽約用印事
    宜委由建商戊○公司處理乙節，有被告與建商戊○公司間之
    合作興建房屋契約書第二條建築規劃二、「本合作興建之規
    劃設計、建材設備、銷售、收取價款、交屋、指定代書等有
    關建築事宜，由乙方（按：即建商戊○公司）全案執行並全
    權負責。」及第七條授權代刻印章之約定可稽（見原審卷第
    23、24頁）。足認上訴人業已將銷售、收取價款、交屋、指
    定代書等有關建築事宜及代刻印章等事務授權戊○公司全權
    負責與執行，戊○公司乙○○當係受上訴人等之授權，方得
    代上訴人等與買方庚○○簽訂系爭A棟7樓、A棟8樓2戶之買
    賣契約。至於上訴人與戊○公司雖分別就其合建分配之戶數
    與被上訴人各自簽訂廣告銷售合約，惟此與上訴人有無授權
    戊○公司代為簽約用印及收取款項係屬二事，並不足以做為
    上訴人未授權之依據。上訴人辯稱：渠等並未授與戊○公司
    代為簽約用印及收取款項之處理權云云，殊不足取。
(四)被上訴人有無依系爭廣告銷售合約書第9條約定，將其所代
    收之購屋者之訂金，繳納於上訴人部分：
 1、查上訴人所提出之不動產買賣契約書，其後所附士東路新建
    案會議記錄第二點記載「已預售之6-7F客戶羅’R欲退屋。
    由戊○公司負責自行處理。理由:1.未於8月1日開工(延後開
    工日)2.目前僅預售三戶」（見原審卷第51頁），上訴人二
    人並均於該會議記錄下方簽名，足證上訴人等早已知悉系爭
    A 棟7樓、A棟8樓2戶有出售予訴外人庚○○。又B棟3樓戶係
    出售予蔡銘祥，被上訴人於96年8月14日代上訴人收受定金
    後，確有將此事通知上訴人等及建商戊○公司，惟因上訴人
    等遲未出面簽訂正式之預售房、地、車位買賣契約書，蔡銘
    祥多次寄發存證信函予被上訴人等而未獲置理，乃於96年12
    月4日解除系爭買賣契約，並起訴請求上訴人及戊○公司加
    倍返還定金，並由上訴人及戊○公司與蔡銘祥達成調解（97
    年度移調字第35號），且被上訴人針對B3、B5，均有透過丁
    ○○協商戊○建設可否簽約之事實，已如前述。足認上訴人
    確已知悉被上訴人成功銷售之情事。
 2、又系爭A棟7樓、A棟8樓2戶係由買受人庚○○於96年4月29日
    訂購，被上訴人於收受定金支票即通知上訴人及建商戊○公
    司後，翌日便將該定金支票轉交建商戊○公司乙○○，有庚
    ○○之訂購單上「收款人」欄位有「乙○○4/30」之簽收可
    稽（見原審卷第77頁），並終於96年5月3日，由建商戊○公
    司乙○○攜上訴人二人之印章與買受人庚○○在基地銷售現
    場簽訂正式之買賣合約書，亦有該買賣合約書可稽（見原審
    卷第151至190頁）。證人己○○並證稱：「（問：收取庚○
    ○、蔡銘祥、李國雄這幾戶定金是否由你經手？）是，之後
    處理是通知對象，即戊○公司單一窗口乙○○、丁○○還有
    原告悅田廣告事業有限公司的洪嬉娟。」、「（問：之後A
    棟7樓、A棟8樓是否有簽訂買賣契約？）有，當時簽約是由
    戊○公司之乙○○、施小姐、郭小姐會同，是在工地銷售現
    場。」、「（問：地主本身對於B棟3樓、B棟5樓之訂單有何
    意見？）他們只是認為收取定金後為何不能簽約。但中間我
    們有透過丁○○協商戊○建設可否簽約。」、「（問：B棟3
    樓、B棟5樓價格，地主基本上同意而建商不同意？）應該是
    。」、「（問：A棟7樓、A棟8樓為何要到戊○那裡簽約？）
    是在基地現場簽約，庚○○買了3戶兩戶是地主有1戶是戊○
    的，地主沒有來，但乙○○帶了地主的章來簽。」、「（問
    ：依據契約載明定金應該交給委託人即地主，為何要交給戊
    ○？）因定金是交給戊○乙○○，因原告悅田廣告事業有限
    公司與戊○建設約定乙○○是單一窗口，這部分有無與地主
    約定我不清楚，這樣的約定是原告洪小姐告知我的。」等語
    （見原審卷第114頁背至116頁）。
 3、則由上開證據及證詞可知，上訴人確已知悉原告成功銷售之
    情事，上訴人亦授與戊○公司代為簽約用印及收取款項之處
    理權，則依民法第103條之規定，戊○公司乙○○所為收取
    定金、簽約、用印等行為，直接對上訴人發生效力。被上訴
    人主張已履行廣告銷售合約第9條之規定，足堪認定。
 4、再者，依系爭廣告銷售合約書，上訴人並未限制被上訴人所
    代收之定金應僅以現金為限，況依經驗法則，類如不動產銷
    售之情形，因其標的金額較高，故買方之定金抑或簽約金等
    款項以支票代替現金給付者亦為常見，故上訴人辯稱定金均
    需以現金支付云云，亦無足取。
(五)被上訴人代表上訴人所簽定之購屋預約單內容有無經過上訴
    人同意，即有無符合系爭合約第15條第2項部分：
    上訴人另辯稱：依系爭合約第15條約定，乙方應遵守之義務
    ，第2項乙方代表甲方簽定購屋預約單（預約單之內容應經
    甲方同意），但被上訴人提出上開成交客戶之預約單，並未
    提出及獲得上訴人同意，該預約單在未經上訴人審視同意前
    ，應認被上訴人尚無代理上訴人簽約之權限等語。惟查，系
    爭合約第15條所稱預約單，內容應經甲方同意者，無非以價
    金及付款方式為考量，依交易習慣，兩造間必先有價格之議
    定後，被上訴人始開始為銷售房屋之行為。此外，上訴人有
    授權戊○公司代為簽約用印及收取款項之處理權，業如前述
    ，觀諸庚○○所購買之A棟7樓、A棟8樓訂購單，並經代理人
    乙○○於收款人欄簽名確認，依民法第103條之規定，應認
    已對上訴人發生效力。又依證人己○○證稱：「B棟3樓、B
    棟5樓之價格地主同意，建商不同意」等語，亦可證明上訴
    人同意被上訴人所為B棟3樓、B棟5樓之銷售。從而，上訴人
    並未違反系爭廣告銷售合約第15條第2項之規定，應堪認定
    。
(六)在被上訴人未提出商業帳簿，並經會計師會算廣告費用有無
    結餘前，上訴人有無給付本件報酬之義務部分：
    查兩造間所定系爭廣告銷售合約書，並無上訴人所稱需經會
    計師會算廣告費用有無結餘後，上訴人始有給付報酬義務之
    約定，上訴人以「需經會計師會算廣告費用有無結餘」作為
    被上訴人請求給付報酬之停止條件云云，既為被上訴人所否
    認，上訴人就此亦未舉證以實說，自不足取。
(七)上訴人將所有之不動產權利全部讓與戊○公司後，上訴人系
    爭契約義務是否移轉於戊○公司？
    查系爭土地有無讓與建商戊○公司，乃上訴人與戊○公司間
    間之內部關係，本不得因此拘束被上訴人。且依上訴人與戊
    ○公司間所定不動產買賣契約，其中僅係約定系爭土地之買
    賣事宜，並無何隻字片語述及兩造間有關系爭廣告銷售合約
    書上之權利義務有無移轉予第三人戊○公司之情事（見原審
    卷第47至49頁）。況上訴人等與戊○公司間縱有如此安排，
    依民法第301條之規定，債務承擔未經債權人（即被上訴人
    ）之同意者，對於被上訴人仍不生效力。從而，上訴人等既
    為系爭廣告銷售合約書之當事人，被上訴人向渠等請求履行
    合約之內容，自屬有據。上訴人辯稱渠已於96年8月27日將
    系爭土地所有權讓與建商戊○公司，上訴人等業已退出該合
    建案，故被上訴人應改向建商戊○公司請求云云，亦不足取
    。
(八)上訴人就B棟3樓、5樓之買賣，是否應負故意不履行簽約義
    務使給付條件不成就部分：
 1、按因條件成就而受不利益之當事人，如以不正當行為，阻其
    條件之成就者，視為條件已成就，民法第101條第1項定有明
    文。依當事人一方之意思而決定其成就與否之條件，倘依契
    約或通常情形，當事人應為一定之行為使其條件成就，乃為
    圖免因條件成就而受不利益，任意不為該行為，即係以不正
    當消極行為阻其條件之成就，依上開規定，應視為條件業已
    成就（最高法院86年度台上字第2280號判決意旨參照）。
 2、查系爭B棟3樓戶係出售予蔡銘祥，被上訴人係於96年8月14
    日代上訴人收受定金；B棟5樓戶係出售予訴外人李國雄，被
    上訴人係於96年8月27日代上訴人收受定金；被上訴人並有
    將代上訴人與買方簽訂訂購單並代理收受定金之事實通知上
    訴人，惟因上訴人等遲未出面簽訂正式之預售房、地、車位
    買賣契約書，蔡銘祥並多次寄發存證信函予上訴人等而未獲
    置理，乃於96年12月4日解除系爭買賣契約，並起訴請求上
    訴人及戊○公司加倍返還定金，而由上訴人及戊○公司與蔡
    銘祥達成調解，已如前述。證人己○○並證稱：「（問：地
    主本身對於B棟3樓、B棟5樓之訂單有何意見？）他們只是認
    為收取定金後為何不能簽約。但中間我們有透過丁○○協商
    戊○建設可否簽約。」、「（問：B棟3樓、B棟5樓價格，地
    主基本上同意而建商不同意？）應該是。」等語（見原審卷
    第115頁）。證人即戊○公司員工乙○○則證稱：「（買主
    蔡銘祥部分，戊○公司為何不同意簽約？）這件公司有賠錢
    ，我有印象，一開始的合建內容是有授權，後來地主到公司
    很多趟講很多，最後公司是跟我說沒有拿到地主的授權書，
    就不要去簽約」、「（買主李國雄部分，戊○公司為何不同
    意簽約？）如是地主戶，公司說是沒有拿到地主的授權書才
    沒有簽約」、「（8月27日已把土地賣給戊○公司，還需要
    地主授權書？）我不知道，我都是依照公司指示，我印象中
    當時合約在談時是合建，有部分土地是公司的，有部分土地
    是地主的，後來地主有來過很多次，公司就告訴我要拿到地
    主授權書才能簽約」等語（見本院卷第75頁正、背）。是由
    上開證據及證人證詞可以證明，被上訴人依系爭合約代上訴
    人簽署訂購單及收取定金後，戊○公司竟表示未拿到地主（
    上訴人）的授權書不能簽約，上訴人則表示是土地受讓人即
    戊○公司不同意簽約。顯見被上訴人已履行系爭合約所定銷
    售條件，而係上訴人與建商戊○公司互推不履行簽約之義務
    ，而上訴人與被上訴人為系爭合約之當事人，戊○公司則為
    上訴人之土地受讓人，即便是戊○公司故意不履行簽約義務
    ，類推適用民法第224條規定之法理，其責任亦應由上訴人
    承擔，被上訴人主張係上訴人故意使給付報酬之條件不成就
    ，依民法第101條規定，應視為給付報酬之條件已經成就，
    亦屬有據。
(九)上訴人應給付之廣告業務企畫費用及溢價銷售費用為若干部
    分：
 1、查被上訴人於承攬銷售期間內，業將委託廣告銷售之7戶房
    地中，A棟7、8樓已完成正式買賣契約書之簽定，B棟3、5樓
    則由被上訴人代上訴人與買方簽訂訂購單並代理收受定金，
    惟因上訴人移轉系爭土地之受讓人戊○公司故意不簽定正式
    買賣契約而使條件不成就，而應認被上訴人以其已完成系爭
    廣告銷售合約內之義務，已如前述。又被上訴人主張其中A
    棟7樓銷售底價為3,073萬元，成交金額為3,082萬元，超出
    底價9萬元；B棟3樓銷售底價為1,535萬元，成交金額為1,50
    0萬元，低於底價35萬元；B棟5樓銷售底價為1,759萬元，成
    交金額為1,766萬元，超出底價7萬元；上訴人對此並未爭執
    。至於被上訴人主張A棟8樓銷售底價為3,147萬元，成交金
    額為3,643萬元，超出底價496萬元部分，上訴人則辯稱A棟8
    樓僅超價153萬元，且戊○公司已與被上訴人結算完畢等語
    。查A棟8樓之銷售底價為房屋部分2797萬元，露台底價為
    333萬元，車位底價為350萬元，總底價為3480萬元，而實際
    銷售價為3633萬元，僅超價153萬元，有戊○公司陳報狀、
    請款明細表、代銷報酬結算文件可稽（見本院卷第111至118
    頁），亦與買賣契約書所載總價為3633萬元相符（見原審卷
    第15頁），上訴人則辯稱A棟8樓僅超價153萬元，應屬可取
    。故被上訴人就系爭合約合計超出底價為134萬（9萬＋153
    萬＋7萬－35萬＝134萬）；故依合約書第10條第2項約定，
    上訴人得請求20％之溢價銷售費用268000元（134萬×20％
    ＝268000）。上訴人雖辯稱：A棟7、8樓及B棟部分之溢價銷
    售費用已結算完畢云云，惟此為被上訴人所否認，依戊○公
    司提出之請款明細表及代銷報酬結算文件，亦無法證明戊○
    公司有給付A棟7、8樓及B棟部分之溢價銷售費予被上訴人，
    上訴人執此置辯，並不足採。另Ｂ棟第3、5樓，被上訴人亦
    得依合約書第10條第1項規定，請求銷售總底價5.5％之廣告
    業務企畫費用179萬2,450元｛（1500萬＋1759萬）×5.5％
    ＝0000000元｝，合計2,060,450元（268000＋0000000＝
    0000000）。又按連帶債務之成立，以明示或法律有明文規
    定者為限，民法第272條第2項定有明文。本件上訴人丙○○
    、丁○○雖並列系爭廣告銷售合約書之甲方，依合約負有給
    付溢價銷售費用及廣告業務企畫費用之義務，惟該金錢之債
    係屬可分，依合約之內容亦無上訴人二人須連帶負責之約定
    ，故依民法第271條第1項約定，該溢價銷售費用及廣告業務
    企畫費用之給付義務，應由上訴人二人平均分擔。被上訴人
    主張應由上訴人二人連帶負擔云云，並不足取。
五、從而，被上訴人請求上訴人應連帶給付2,746,450元，及自
    起訴狀繕本送達翌日，即上訴人丙○○自97年5月6日起、上
    訴人丁○○自97年5月9日起，均至清償日止，按年息百分之
    5計算之利息部分；於上訴人二人應共同給付被上訴人2,060
    ,450元，及自起訴狀繕本送達翌日，即上訴人丙○○自97年
    5月6日起、上訴人丁○○自97年5月9日起，均至清償日止，
    按年息百分之5計算利息之範圍內，洵屬有據，應予准許，
    爰諭知如主文第二項所示；逾此部分之請求，為無理由，應
    予駁回。原審就被上訴人之請求不應准許之部分，即命上訴
    人連帶給付及給付金額超過0000000元本息部分，尚有未洽
    。上訴意旨指摘原判決此部分不當，為有理由，爰由本院將
    此部分廢棄，並改判如主文第1、2、3項所示。原審就被上
    訴人之請求應准許部分，所為上訴人敗訴判決，核無違誤，
    上訴意旨，就此部分指摘原判決不當，求予廢棄，為無理由
    ，應駁回其此部分之上訴。
六、本件事證已臻明確，兩造其餘攻擊防禦方法及立論之證據資
    料，均經本院審酌後，對判決結果不生影響，爰無庸逐一論
    述，併此敘明。
七、據上論結，本件上訴為一部有理由，一部無理由，依民事訴
    訟法第450條、第449條第1項、第79條、第85條第1項，判決
    如主文。
中    華    民    國    99    年    7     月    13    日
                    民事第十四庭
                        審判長法  官 林金村
                              法  官 湯美玉
                              法  官 李慈惠
正本係照原本作成。
如不服本判決，應於收受送達後20日內向本院提出上訴書狀，其
未表明上訴理由者，應於提出上訴後20日內向本院補提理由書狀
（均須按他造當事人之人數附繕本）上訴時應提出委任律師或具
有律師資格之人之委任狀；委任有律師資格者，另應附具律師資
格證書及釋明委任人與受任人有民事訴訟法第466條之1第1項但
書或第2項（詳附註）所定關係之釋明文書影本。如委任律師提
起上訴者，應一併繳納上訴審裁判費。
中    華    民    國    99    年    7     月    14    日
                              書記官 王敬端
附註：
民事訴訟法第466條之1（第1項、第2項）：
對於第二審判決上訴，上訴人應委任律師為訴訟代理人。但上訴
人或其他法定代理人具有律師資格者，不在此限。
上訴人之配偶、三親等內之血親、二親等內之姻親，或上訴人為
法人、中央或地方機關時，其所屬專任人員具有律師資格並經法
院認為適當者，亦得為第三審訴訟代理人。

司法院資訊處製作；財團法人民間司法改革基金會備份。
